【裁判字號】    97,訴,1413
【裁判日期】    990119
【裁判案由】    偽造文書等
【裁判全文】
臺灣彰化地方法院刑事判決              97年度訴字第1413號
公  訴  人  臺灣彰化地方法院檢察署檢察官
被      告  甲○○
選任辯護人  張慶宗律師
            何孟育律師
上列被告因偽造文書等案件，經檢察官提起公訴（97年度偵字第
2706號），本院判決如下：
    主  文
甲○○共同犯偽造公文書罪，累犯，處有期徒刑壹年捌月，扣案
之門號0000000000號、0000000000號手機
各壹支、紅色印泥（印泥內有公印殘跡）壹個、偽造之臺灣臺北
地方法院「科員黃文山」識別證壹張及「刑事聲請不公開審判書
」壹張之碎片均沒收，未扣案偽造之「臺灣台北地方法院」公印
壹個沒收。
    犯罪事實
一、甲○○曾因施用第一、二級毒品、搶奪等案件，經臺灣臺中
    地方法院分別以91年度訴緝字第506 號判決、92年度訴字第
    299 號判決判處有期徒刑1 年2 月、8 月、2 年6 月確定，
    經定應執行刑為有期徒刑3 年10月，於95年10月17日縮短刑
    期假釋出監，於96年5 月18日未經撤銷假釋，以已執行完畢
    論。
二、緣姓名年籍不詳綽號「勇仔」之成年男子與其他姓名年籍不
    詳之人組成詐欺集團，共謀以司法機關名義行騙，甲○○及
    丙○○（業經本院為不受理判決）竟基於為自己不法之所有
    及偽造特許證、公文書之犯意聯絡，加入上開詐欺集團擔任
    俗稱「車手」之角色，由「勇仔」以電話指示渠等前往收取
    詐騙款項。後該集團中姓名年籍不詳之人，於97年3 月14日
    8 時30分許，撥打電話予乙○○，佯稱其為「法院監管人員
    」，告知乙○○其帳戶內之存款必須領出交由「法院監管人
    員」公證後方能使用云云，致乙○○信以為真而陷於錯誤，
    惟本次該集團並未要求甲○○及丙○○前往收款，而另推派
    該集團內姓名年籍不詳自稱為「法院監管人員」之詐欺集團
    成員於同日11時許，在彰化縣福興鄉○○村○○街47之2 號
    「鎮安宮」前，收受乙○○提領之現金新臺幣（下同）170
    萬元。嗣同一詐欺集團成員又另行起意，於97年3 月18日，
    再度撥打電話予乙○○，要求乙○○再提款60萬元交付「法
    院監管人員」，惟乙○○已查覺遭受詐騙，遂與對方約定在
    「鎮安宮」相同地點交款，並報警查辦。該詐欺集團成員誤
    以為乙○○已受騙，推由集團成員丙○○、甲○○前往收取
    詐欺所得款項，「勇仔」遂於同日下午2 時許，在臺中市公
    園交付其所有之電話門號0000000000、0000000000號手機2
    支、偽造之臺灣臺北地方法院「科員黃文山」識別證（無相
    片）、偽造之「刑事聲請不公開審判書」、紅色印泥1 個予
    丙○○，並共同持事先偽刻之「臺灣台北地方法院」公印1
    個（未扣案），使用該紅色印泥，在該「刑事聲請不公開審
    判書」上偽蓋「臺灣台北地方法院」公印文1 枚，另由丙○○持其相片黏貼在該偽造之識別證上，預備供詐欺取財犯罪
    使用，足生損害於臺灣臺北地方法院及黃文山。丙○○與甲○○於同日15時14分許，至臺中縣大里市○○路與新光路交
    岔路口處之「怡美無線大里站」，搭乘不知情之許知成所駕
    駛車牌號碼105-XT號計程車，前往與乙○○約定之彰化縣福
    興鄉「鎮安宮」。許知成行駛約1 小時始達「鎮安宮」，先
    由甲○○下車勘查「鎮安宮」前有無查緝人員，丙○○則到
    附近某便利商店下車，後2 人會合再繼續在「鎮安宮」附近
    繞行，惟乙○○並未出現而未得逞，遂由許知成駕車搭載丙○○、甲○○離開，然駛至彰化縣鹿港鎮○○路與三民路交
    岔路口處為警攔檢，丙○○為避免遭查獲詐欺犯罪證據，在
    車上將「刑事聲請不公開審判書」撕毀，惟經警盤查後仍扣
    得「勇仔」所有交丙○○供犯罪預備之門號0000000000、00
    00000000號手機2 支、貼有丙○○相片之偽造臺灣臺北地方
    法院「科員黃文山」識別證1 張、「刑事聲請不公開審判書
    」1 張之碎片、紅色印泥（印泥內有公印殘跡）1 個及與本
    案無關之甲○○所使用之門號0000000000號手機1 支、丙○○所有之小手皮包、背包各1 個及現金6 千元。
二、案經乙○○訴由彰化縣警察局鹿港分局報告臺灣彰化地方法
    院檢察署檢察官偵查起訴。
    理  由
一、本件所引證據，公訴人、被告及辯護人均不爭執證據能力，
    亦無違法取得或其他不得做為證據之事由，均有證據能力，
    合先敘明。
二、訊據被告甲○○固坦承與丙○○一同由臺中縣大里市搭計程
    車至彰化縣福興鄉「鎮安宮」，欲收取詐騙款項等事實，惟
    矢口否認有何共同偽造特許證、公文書等犯行，並辯稱：伊
    雖知道與丙○○來彰化應該是要收詐騙所得款項，但不知詐
    騙之手法為何，並無共同偽造特許證、公文書之犯意聯絡云
    云。惟查：
  (一)告訴人乙○○曾遭上揭詐騙集團假冒司法機關名義行騙，第
    2 次行騙係由被告及丙○○前來收款等情，業據告訴人乙○○、證人許知成於警詢時證述明確（見警卷第18 頁 至第24
    頁），並有法務部行政執行假扣押處分命令、臺灣臺北地方
    法院檢察署偵查卷宗卷面、臺北地方法院地檢署監管科收據
    、請求暫時性凍結執行聲請書、個人資料外洩授權止付申請
    書、臺灣臺北地方法院收據在卷可稽（見本院卷第165 頁至
    第170 頁），復有門號0000000000、0000000000號手機2 支
    、貼有丙○○相片之偽造臺灣臺北地方法院「科員黃文山」
    識別證1 張、「刑事聲請不公開審判書」1 張之碎片、紅色
    印泥（印泥內有公印殘跡）1 個扣案可考，已足認定。
  (二)被告雖以前詞置辯，丙○○於本院97年7 月9 日準備程序中
    亦陳稱上開識別證及不公開審判書都在其身上，被告並不知
    情云云。然被告於本院準備程序中已自承其知悉詐騙手法係
    假冒司法機關名義行騙（見本院卷第53頁）、丙○○曾告知
    是要收騙人的錢等情（見本院卷第84頁背面），參以被告及
    丙○○均自白曾另於臺北、竹南以相同之手法行騙（見本院
    卷第26頁），被告於警詢中更明確陳述其係應徵入詐騙集團
    負責收款，在臺北及竹南都是以檢察官刑事案件不公開之名
    義，偽刻地方法院之公印及檢察官之印章行騙等語（見偵卷
    第31頁至第34頁），且依常理判斷，在詐欺集團深信被害人
    已陷於錯誤，並與被害人約定好時間、地點準備取款之情況
    ，理應會由詐欺集團之成員來完成取款任務，蓋任由無信賴
    關係之生手為之，極可能存在該人取款後卻不繳回或輕易遭
    被害人識破之高風險，而讓本該輕易得手之金錢因此付之一
    炬，而臺中縣大里市距彰化縣福興鄉路程非近，若無特殊目
    的，被告豈有可能不辭辛勞與丙○○共同前來？丙○○既係
    前來收取詐騙款項，自應避人耳目免遭查獲，被告若非集團
    成員，丙○○又何需在犯罪時邀同被告前來，徒增遭人告發
    之風險？足認被告確為詐騙集團之成員，且對該集團之犯罪
    手法知之甚稔，其辯稱不知丙○○用何種手法行騙，並無犯
    意聯絡云云，顯係卸責之詞，丙○○所言亦屬迴護被告之詞
    ，均不足採信。本案事證明確，被告犯行堪以認定。
  (三)另查告訴人乙○○雖於97年3 月14日已遭該集團詐騙，然該
    次並非由被告及丙○○前往取款，業經告訴人於警詢中陳述
    明確（見警卷第22頁），並無證據證明被告就該次詐騙行為
    有犯意聯絡及行為分擔，且衡諸常情，詐欺集團若基於單一
    之決意為詐欺犯行，應會在短時間內以最少之次數詐騙金錢
    ，若時間過長或次數過多，無異增加遭查獲之風險，而被告
    所參與97年3 月18日之犯行距該次犯行已有數日，顯非在原
    詐騙決意中，應係該詐欺集團認告訴人可欺而另行起意，是
    起訴書雖於犯罪事實欄中敘及97年3 月14日該次詐騙犯行，
    然並非本件起訴範圍，本院不得予以審判，應予敘明。又丙○○雖曾於本院準備程序中陳述貼有丙○○相片之偽造臺灣
    臺北地方法院「科員黃文山」識別證1 張、「刑事聲請不公
    開審判書」1 張其係於97年3 月5 日自「勇仔」處取得並持
    以在臺北、竹南及本件犯行使用（見本院卷第53頁、第83頁
    背面），惟其先前在偵訊中係稱該等物品均為97年3 月18日
    下午由「勇仔」交付，供本件犯行所用（見偵卷第7 頁），
    而由「刑事聲請不公開審判書」之內容觀之，在渠等詐騙犯
    行中該聲請書應需交由被害人簽名蓋章，顯無可能多次使用
    ，是其在偵訊中之陳述較為可採，公訴意旨認渠等犯偽造公
    文書、特許證犯行之時間係在97年3 月18日下午，應屬正確
    ，併此敘明。
三、核被告所為，係犯刑法第211 條偽造公文書、第212 條偽造
    特種文書及第339 條第3 項、第1 項詐欺取財未遂罪。被告
    與丙○○、「勇仔」與姓名年籍不詳之詐欺集團成員間，就
    前揭犯罪事實有犯意聯絡及行為分擔，為共同正犯。渠等偽
    造公印係偽造公文書之預備行為，而偽造公印文則屬偽造公
    文書之階段行為，均不另論罪。被告所犯偽造特種文書、公
    文書與詐欺取財未遂罪間，實行行為客觀上已局部重合，且
    依社會一般通念，應可認被告與丙○○所為，乃基於同一犯
    罪故意，而實行一個犯罪行為，核屬一行為觸犯數罪名之想
    像競合犯，應依刑法第55條之規定，從一重以偽造公文書罪
    處斷。被告有如犯罪事實欄所述之科刑及執行紀錄，有臺灣
    高等法院被告前案紀錄表在卷可稽，其於執行完畢後5 年內
    故意再犯本件有期徒刑以上之罪，為累犯，應依刑法第47條
    第1 項之規定加重其刑。爰審酌本案被害機關係司法機關，
    被告所為嚴重影響人民對司法之信任，且以渠等所備文書及
    證件觀之，顯有犯罪前之慎密計畫，造成被害人財產損失之
    高度危險，被告僅坦承部分犯行，惟被告所參與詐欺取財部
    分仍屬未遂，對告訴人之損害有限，及其犯罪之動機、目的
    、手段等一切情狀，量處如主文所示之刑。扣案之門號0000
    000000號、0000000000號手機係丙○○用以與「勇仔」及被
    害人聯絡、貼有丙○○相片之偽造臺灣臺北地方法院「科員
    黃文山」識別證1 張、「刑事聲請不公開審判書」1 張之碎
    片、紅色印泥（印泥內有公印殘跡）1 個係用以取信被害人
    ，此部分物品均為「勇仔」所有，並為犯罪所生之物、供犯
    罪所用或犯罪預備之物，業據丙○○供明在卷（見偵卷第7
    頁），應依刑法第38條第1 項第2 款、第3 款規定宣告沒收
    。偽造之「臺灣台北地方法院」公印1 個雖未扣案，然並無
    證據證明業已滅失，應依刑法第219 條宣告沒收。另扣案之
    門號0000000000號手機1 支係甲○○所持用，現金6 千元為
    丙○○所有，然並無證據證明係預備供本件犯罪之用或屬本
    件犯罪所得之物，另扣案之丙○○所有小手皮包、背包各1
    個僅係用以盛裝其所攜帶之物品，亦非屬預備供犯罪所用之
    物，爰均不諭知沒收，附此敘明。
據上論斷，應依刑事訴訟法第299 條第1 項前段，刑法第28條、
第211 條、第212 條、第339 條第3 項、第1 項、第55條、第47
條第1 項、第25條第2 項、第38條第1 項第2 款、第3 款、第
219 條，判決如主文。
本案經檢察官賴志盛到庭執行職務。
中    華    民    國    99    年    1     月    19    日
                  刑事第五庭審判長  法  官  周淡怡
                                    法  官  蔡家瑜
                                    法  官  王奕勛
以上正本證明與原本無異。
如不服本判決應於收受判決後10日內向本院提出上訴書狀，並應
敘述具體理由；其未敘述上訴理由者，應於上訴期間屆滿後20日
內向本院補提理由書（均須按他造當事人之人數附繕本）「切勿
逕送上級法院」。
告訴人或被害人對於判決如有不服具備理由請求檢察官上訴者，
其上訴期間之計算係以檢察官收受判決正本之日期為準。
中    華    民    國    99    年    1     月    19    日
                                    書記官  戴國安
附錄本案論罪科刑法條全文：
中華民國刑法第211條
（偽造變造公文書罪）
偽造、變造公文書，足以生損害於公眾或他人者，處 1 年以上
7 年以下有期徒刑。
中華民國刑法第212條
（偽造變造特種文書罪）
偽造、變造護照、旅券、免許證、特許證及關於品行、能力服務
或其他相類之證書、介紹書，足以生損害於公眾或他人者，處 1
年以下有期徒刑、拘役或 3 百元以下罰金。
中華民國刑法第339條
（普通詐欺罪）
意圖為自己或第三人不法之所有，以詐術使人將本人或第三人之
物交付者，處 5 年以下有期徒刑、拘役或科或併科 1 千元以下
罰金。
以前項方法得財產上不法之利益或使第三人得之者，亦同。
前二項之未遂犯罰之。

司法院資訊處製作；財團法人民間司法改革基金會備份。
